【裁判字號】    97,訴,293
【裁判日期】    971126
【裁判案由】    違反森林法
【裁判全文】
臺灣臺東地方法院刑事判決               97年度訴字第293號
公  訴  人  臺灣臺東地方法院檢察署檢察官
被      告  乙○○
上列被告因違反水土保持法等案件，經檢察官提起公訴（97年度
偵字第389號），經本院依簡式審判程序審理，檢察官於本院審
理中聲請改依協商程序而為判決，判決如下：
    主  文
乙○○犯土水保持法第三十二條第四項之非法墾殖致水土流失未
遂罪，處有期徒刑陸月，乙○○用以修築道路之挖土機壹臺沒收
; 犯攜帶兇器竊盜罪，處有期徒刑陸月。應執行有期徒刑壹年，
緩刑肆年，並應於判決確定後陸個月內向臺東縣政府公庫（臺灣
銀行臺東分行，戶名：臺東縣彩繪人生基金；帳號：00000
0000000號）支付新臺幣肆拾萬元，乙○○用以修築道路
之挖土機壹臺沒收。
    犯罪事實及理由
一、犯罪事實：
(一)乙○○自民國96年4月上旬某日起至同年7月初某日止，在臺
    東縣大武鄉○○段1123地號由行政院原住民族委員會管理之
    公有山坡地，未經同意，先僱請不知情之童佳生駕駛乙○○
    所有之挖土機，在上開山坡地修築車輛得以通行之道路約90
    0公尺，惟尚未致生水土流失或毀損水土保持之處理與維護
    設施之結果。復意圖為自己不法之所有，聘請不知情之童佳
    生及林景鴻，分別以客觀上具有殺傷力足供兇器使用之挖土
    機1臺及電鋸1把，接續在上開山坡地砍伐樹木，共竊得相思
    樹及雜木等共1350棵後 (面積約50,000平方公尺)，復僱用
    不知情之卡車司機載運出售給不知情之鄭明三，得款新臺幣
    (下同)205,200 元。
(二)案經臺東縣警察局大武分局報請臺灣臺東地方法院檢察署檢
    察官偵查起訴。
二、理由：
(一)本件被告乙○○所犯係死刑、無期徒刑、最輕本刑為3年以
    上有期徒刑以外之罪，其於準備程序中就被訴事實為有罪之
    陳述，經告以簡式審判之意旨，本院合議庭認為適宜適用簡
    式審判程序而依刑事訴訟法第273條之1第1項規定，裁定由
    受命法官獨任進行簡式審判程序，合先敘明。
(二)據以論罪之證據名稱：
    1、被告乙○○於警詢、偵查及本院審理中之自白。
    2、證人周數妹、高紀明於警詢中之證詞及證人童佳生、林
       景鴻於警詢及偵查中之證詞。
    3、行政院農業委員會林務局97年10月29日林企字第0971618
       470號函、臺東縣政府96年8月23日會勘紀錄1紙、會勘照
       片20張、臺東縣大武鄉○○段1123地號土地建物查詢資
       料1紙、臺東縣政府國有林產物價格查定書1份、空照圖1
       張、臺東縣政府97年8月12日會勘紀錄1紙、臺東縣政府
       97 年9月23日府農土字第09700787736號函1份。
    4、綜上各節相互佐證，被告自白核與事實相符，應堪採信
       ，本件事證明確，被告犯行堪以認定，應依法論科。
(三)核被告所為，係犯水土保持法第32條第4項、第1項非法墾殖
    致水土流失未遂罪及刑法第321條第1項第3款攜帶兇器竊盜
    罪。被告利用不知情之童佳生駕駛挖土機修築道路及利用不
    知情之林景鴻及童佳生竊取樹木之犯行，應論以間接正犯。
    被告所犯上開2罪間，犯意各別，行為互殊，應予分論併罰
    。檢察官於本案審理中業已更正起訴法條，本院自無庸再變
    更起訴法條。
(四)本案經檢察官與被告乙○○於審判外達成協商之合意且被告
    已認罪，其合意內容為：被告犯土水保持法第32條第4項之
    非法墾殖致水土流失未遂罪部分，處有期徒刑6月; 犯攜帶
    攜帶兇器竊盜罪部分，處有期徒刑6月，應執行有期徒刑1年
    ，緩刑4年，並應於判決確定後6個月內向臺東縣政府公庫（
    臺灣銀行臺東分行，戶名：臺東縣彩繪人生基金；帳號：
    000000000000號）支付新臺幣40萬元。經查，上開協商合意
    並無刑事訴訟法第455條之4第1項所列情形，檢察官聲請改
    依協商程序而為判決，本院爰不經言詞辯論，於協商合意範
    圍內為協商判決。
(四)沒收部分: 按水土保持法第32條第5項規定，犯本條之罪者
    ，其所使用之機具沒收之，採職權沒收主義，本案被告修築
    道路所使用之挖土機1臺，雖未扣案，惟係被告所有，業據
    被告供承在卷，被告於本院審理中供述該挖土機已於96年11
    月間販賣與他人，惟無積極證據證明業已滅失，仍應依法宣
    告沒收。
三、應適用之法條：依刑事訴訟法第273條之1第1項、第299 條
    第1項前段、第310條之2、第454條、第455條之4第2項、第
    455條之8，水土保持法第32條第1項、第4項、第5項，刑法
    第11條、第321條第1項第3款、第51條第5款、第74條第1項
    第1款、第2項第4款，判決如主文。
四、本判決除有刑事訴訟法第455條之4第1項第1款、第2款、第4
    款、第6款、第7款所定情形之一，或違反同條第2項規定者
    外，不得上訴。
五、如有前項得上訴之情形，得自收受判決送達之日起10日內，
    向本院提出上訴書狀，上訴書狀應敘述具體理由。未敘述上
    訴理由者，應於上訴期間屆滿後20日內向本院補提理由書狀
    （均須按他造當事人之人數附繕本）。「切勿逕送上級法院
    」。
本案經檢察官甲○到庭執行職務。
中    華    民    國    97    年    11    月    26    日
                  刑事第四庭    法  官  馬培基
以上正本證明與原本無異。
如不服本判決應於收受本判決後10日內向本院提出上訴書狀；上
訴書狀應敘述具體理由。未敘述上訴理由者，應於上訴期間屆滿
後20日內向本院補提理由書狀（均須按他造當事人之人數附繕本
）。「切勿逕送上級法院」。
                                書記官  陳憶萱
中    華    民    國    97    年    11    月    26    日
附錄論罪科刑法條全文：
水土保持法第32條
在公有或私人山坡地或國、公有林區或他人私有林區內未經同意
擅自墾殖、占用或從事第八條第一項第二款至第五款之開發、經
營或使用，致生水土流失或毀損水土保持之處理與維護設施者，
處六個月以上五年以下有期徒刑，得併科新台幣六十萬元以下罰
金。但其情節輕微，顯可憫恕者，得減輕或免除其刑。
前項情形致釀成災害者，加重其刑至二分之一；因而致人於死者
，處五年以上十二年以下有期徒刑，得併科新台幣一百萬元以下
罰金；致重傷者，處三年以上十年以下有期徒刑，得併科新台幣
八十萬元以下罰金。因過失犯第一項之罪致釀成災害者，處一年
以下有期徒刑，得併科新臺幣六十萬元以下罰金。
第一項未遂犯罰之。
犯本條之罰者，其墾殖物、工作物、施工材料及所使用之機具沒
收之。
刑法第321條
犯竊盜罪而有左列情形之一者，處六月以上、五年以下有期徒刑
：
一、於夜間侵入住宅或有人居住之建築物、船艦或隱匿其內而犯
    之者。
二、毀越門扇、牆垣或其他安全設備而犯之者。
三、攜帶兇器而犯之者。
四、結夥三人以上而犯之者。
五、乘火災、水災或其他災害之際而犯之者。
六、在車站或埠頭而犯之者。
前項之未遂犯罰之。


司法院資訊處製作；財團法人民間司法改革基金會備份。
